【裁判字號】    97,重上更(四),16
【裁判日期】    970320
【裁判案由】    毒品危害防制條例
【裁判全文】
臺灣高等法院臺中分院刑事判決  97年度重上更（四）字第16號
上  訴  人
即  被  告  甲○○
                    現於臺灣雲林監獄
選任辯護人  吳莉鴦律師
上列上訴人因違反毒品危害防制條例案件，不服臺灣南投地方法
院93年度訴字第503號，中華民國94年6月3日第一審判決（起訴
案號：臺灣南投地方法院檢察署93年度偵字第1201號），提起上
訴，經判決後，由最高法院第四次發回更審，本院判決如下：
    主  文
原判決關於甲○○部分撤銷。
甲○○共同連續販賣第一級毒品，累犯，處有期徒刑拾壹年；扣
案如附表編號1所示之海洛因、編號2所示之安非他命，均沒收銷
燬之；如附表編號3至9所示之物及販賣第一級毒品所得之新臺幣
貳萬元、販賣第二級毒品所得之新臺幣貳萬元，均沒收；與張玫
鄉共同販賣第一級毒品所得之新臺幣壹萬捌仟元，連帶沒收之；
其中附表編號8、9所示之物，如全部或一部不能沒收時，追徵其
價額，販賣毒品所得之新臺幣伍萬捌仟元，如全部或一部不能沒
收時，以其財產抵償之。
    事  實
一、甲○○於民國（下同）89年間因竊盜案件，經法院判處有期
    徒刑十月確定；復因違反毒品危害防制條例案件，經法院判
    處有期徒刑六月確定，上開二案經定應執行刑為有期徒刑一
    年二月，於91年7月8日縮刑期滿執行完畢。詎仍不知悔改，
    明知海洛因為毒品危害防制條例第2條第2項第1款所列管之
    第一級毒品，安非他命為毒品危害防制條例第2條第2項第2
    款所列管之第二級毒品，海洛因、安非他命均不得持有、販
    賣，因自己染有施用毒品之惡習，為牟取抵癮所需之購毒費
    用，竟獨自一人或與其配偶張玫鄉（業經本院前審判處有期
    徒刑八年確定）分別基於販賣第一、二級毒品以營利之概括
    犯意：
  (一)自93年1月底起至同年3月底止，或以0000000000號行動電話
    為聯絡工具，或彼此直接到對方住處見面等方式，由甲○○
    在臺中市○○路203號8樓之9住處或臺中市○○路邊，連續
    販賣第一級毒品海洛因予林穎標共計五次，每次新臺幣（下
    同）四千元，共計得款二萬元（其中三、四次係同時將第一
    級毒品海洛因及事實欄一之(三)所載之第二級毒品安非他命販
    賣予林穎標）。
  (二)復於93年2月27日與具有共同販賣第一級毒品海洛因犯意聯
    絡之張玫鄉，分別以上開0000000000號及0000000000號行動
    電話為聯絡工具，聯絡販賣價值一萬八千元之第一級毒品海
    洛因予許敏瑜，並由張玫鄉於同日19時10分許，將許敏瑜所
    購買之第一級毒品海洛因交由不知情之全航客運已成年之人
    員載運至南投縣不詳地點，再由全航客運之成年人員通知許
    敏瑜領取。合計甲○○販賣第一級毒品海洛因所得為三萬八
    千元（二萬元加一萬八千元）。
  (三)自93年1月底起至同年3月底止，或以0000000000號行動電話
    為聯絡工具，或彼此直接到對方住處見面等方式，由甲○○
    在臺中市○○路203號8樓之9住處或臺中市○○路邊，連續
    販賣第二級毒品安非他命予林穎標共計五次，每次四千元，
    合計販賣第二級毒品安非他命所得為二萬元（其中三、四次
    係同時將第二級毒品甲基安非他命及事實欄一之(一)所載之第
    一級毒品海洛因販賣予林穎標）。
二、嗣警方以臺灣南投地方法院檢察署檢察官所核發之通訊監察
    書監聽所得之內容，查悉甲○○、張玫鄉將於93年4月1日，
    在臺中縣大里市○○○路62號之「羅馬假期汽車旅館」，向
    姓名年籍不詳、綽號「國師」之成年男子購買毒品，而持臺
    灣臺中地方法院所核發之搜索票，於當日17時許在前開汽車
    旅館第213室查獲甲○○及張玫鄉，並先後在張玫鄉身上及
    腳邊、甲○○所駕車牌號碼2602－HU號自用小客車上查獲如
    附表編號2所示安非他命共計4包（合計淨重57.01公克，空
    包裝重2.42公克）、編號1所示海洛因2小包（合計淨重0.39
    公克，空包裝重0.55公克）（以上安非他命及海洛因業經原
    審法院於93年度訴字第243號甲○○被訴施用毒品案件判決
    中宣告沒收銷燬確定），及屬於甲○○與張玫鄉夫妻二人所
    有且係供犯罪所用之如編號5測試毒品濃度之熱融感應器1台
    、編號8、9之行動電話2支（內含0000000000號及
    0000000000號SIM卡各1張，嗣經檢察官於93年12月21日發還
    甲○○、張玫鄉二人），同日17時20分在甲○○及張玫鄉二
    人位於臺中市○○路203號8樓之9租屋處查獲之附表編號6所
    示稀釋毒品所用之研磨機1台及編號7分裝毒品用之夾鍊袋1
    大包。
三、案經內政部警政署刑事警察局移送臺灣南投地方法院檢察署
    檢察官偵查起訴。
    理  由
壹、程序方面
一、按被告以外之人於偵查中向檢察官所為陳述，除顯有不可信
    之情況者外，得為證據，刑事訴訟法第159條之1第2項定有
    明文。蓋因檢察官與法官同為司法官署，且檢察官代表國家
    偵查犯罪，依法有訊問被告、證人及鑑定人之權力，且須對
    被告有利、不利之情形均應注意，況徵諸實務運作，檢察官
    實施刑事偵查程序，亦能恪遵法定程序之要求，不致有違法
    取證情事且可信度極高，是被告以外之人前於偵查中已具結
    而為證述，除反對該項供述得具有證據能力之一方，已釋明
    「顯有不可信之情況」之理由外，不宜遽指該證人於偵查中
    之陳述不具證據能力，方符前揭法條之立法意旨。是證人林
    穎標分別於檢察官偵查時，經具結所為陳述（見偵字第1201
    號卷第180頁），查無任何不法取供之情形，是客觀上並無
    顯不可信之情況，則證人林穎標於偵查中之陳述，自具有證
    據能力。
二、按被告以外之人（包括證人、鑑定人、告訴人、被害人及共
    同被告等）於檢察事務官、司法警察官或司法警察調查中所
    為之陳述，與審判中不符時，其先前之陳述具有較可信之特
    別情況，且為證明犯罪事實存否所必要者，得為證據，刑事
    訴訟法第159條之2定有明文。所謂「前後陳述不符」之要件
    ，應就前後階段之陳述進行整體判斷，以決定其間是否具有
    實質性差異，惟無須針對全部陳述作比較，陳述之一部分有
    不符，亦屬之。而所謂「較可信之特別情況」之情形，亦應
    就前後陳述時之各種外部情況進行比較，以資決定何者外部
    情況具有可信性。若陳述係在特別可信之情況下所為，則虛
    偽陳述之危險性即不高，雖係審判外陳述，或未經被告反對
    詰問，仍得承認其有證據能力。所稱「外部情況」之認定，
    如：1.時間之間隔：陳述人先前陳述是在記憶猶新的情況下
    直接作成，一般與事實較相近，事後即可能因記憶減弱或變
    化，致有不清晰或陳述不符之現象發生。2.有意識的迴避：
    由於先前陳述時被告未在場，是陳述人直接面對詢問警員所
    為陳述較為坦然；事後可能因陳述人對被告有所顧忌或同情
    ，因而在被告面前較不願陳述不利被告之事實。3.受外力干
    擾：陳述人單獨面對檢察事務官或司法警察（官）所為之陳
    述，程度上較少會受到強暴、脅迫、詐欺、利誘或收買等外
    力之影響，其陳述較趨於真實。若被告在庭或有其他員參與
    旁聽時，陳述人可能會本能的作出迴避對被告不利之證述，
    或因不想生事乃虛構事實而為陳述。4.事後串謀：證人對警
    察描述所親身經歷之情形，因較無時間或動機去編造事實，
    客觀上亦較難認與被告間有勾串情事，其陳述具有較可信性
    。但事後因特殊關係，雙方可能因串謀而統一口徑；或事後
    情況變化，兩者從原先敵對關係變成現在友好關係等情形，
    其陳述即易偏離事實而較不可信。5.警詢所作之偵查筆錄記
    載是否完整：如上開筆錄對於犯罪之構成要件、犯罪態樣、
    加重減輕事由或起訴合法要件等事實或情況，均詳實記載完
    整，自可推定證人之陳述，與事實較為相近，而可信為真實
    。法院應斟酌右列因素綜合判斷，亦應細究陳述人之問答態
    度、表情與舉動之變化，此一要件係屬訴訟法事實之證明，
    以自由證明為已足，且應由主張此項證據之人證明。惟此僅
    係確定上開陳述有無證據能力而已，至該證據具有證據能力
    後，其證據力之強弱問題，仍待法院綜合全辯論意旨及調查
    證據所得，依法認定之。本件證人林穎標於警詢中證稱：所
    吸食之安非他命及海洛因是向綽號阿明及甲○○購買，都是
    打0000000000號行動電話與阿明聯絡、打0000000000號行動
    電話與甲○○聯絡，再約地點交易。又自93年1月底起至3月
    底，共向甲○○購買十餘次海洛因及安非他命，每次購買大
    約在四、五千元上下，安非他命每次大約3.7公克、海洛因
    大約1公克，我去過甲○○位於臺中市○○路203號8樓之9的
    住處去向他買安非他命及海洛因共二次，其餘交易都是由甲
    ○○選定地點再叫我前往交易等語（見偵字第1201號卷第
    160至161頁），惟其於法院審理時結證稱：伊警詢所述購買
    十幾次，每次都是伊與甲○○合資去拿的等語（見原審卷(一)
    第372至373頁、本院更(一)卷第91頁），其於警詢中及法院審
    理時之供述已有前後陳述不符之情形，本院審酌其等於警詢
    中之證述係因個人施用毒品案件而遭搜索時，經警逐一詢問
    查扣物品之用途時，證人林穎標除供述本身有施用毒品及竊
    取停放路邊車內物品之犯行外，並主動告知其毒品來源係向
    綽號阿明者及被告甲○○所購買，證人林穎標上開證述距案
    發日較近，當時記憶自較深刻，可立即反應所知，不致因時
    隔日久而遺忘案情；且係主動向警方告知，較無來自被告在
    場之壓力而出於虛偽不實之指證，或事後串謀而故為迴護被
    告之機會，揆諸上開說明，其於警詢中所為之陳述，客觀上
    應具有較可信之特別情況，且亦為證明犯罪事實存否所必要
    ，依上揭規定，其於警詢中之證言自有證據能力。
貳、實體方面
一、訊據上訴人即被告甲○○矢口否認有何上開販賣毒品之事實
    ，並辯稱：林穎標、許敏瑜都是伊賣車子的客戶，通聯記錄
    上都是在講賣車子的事云云。然查：
  (一)被告上開犯行，業據證人林穎標於93年4月29日14時許為警
    在臺中市○○區○○路916之13號8樓之5住處搜索查獲持有
    海洛因、安非他命等物，於同日18時許警詢時已證稱：伊自
    92年10月起開始吸食安非他命及海洛因，最後一次是在93年
    4月29日中午，伊所吸食之安非他命及海洛因都是向一位綽
    號阿明之人及甲○○購買的，伊都是打0000000000號行動電
    話與甲○○聯絡，再約地點交易，伊自93年1月底至3月底，
    共向甲○○購買十餘次海洛因及安非他命，每次購買金額大
    約在四、五千元上下，所購得的安非他命大約3.7公克左右
    、海洛因大約1公克左右，伊去過甲○○位在臺中市○○路
    203號8樓之9住處去向他購買海洛因及安非他命共二次，其
    餘交易都是由甲○○選定地點再叫伊前往交易等語（見偵字
    第1201號卷第160至161頁），嗣證人林穎標為臺灣臺中地方
    法院羈押，經臺灣南投地方法院檢察署檢察官於93年6月18
    日借提到庭偵訊時亦具結證稱：伊在警詢時所述與事實相符
    等語（見偵字第1201號卷第180頁）。其後，證人林穎標於
    原審以證人身分具結後亦證述偵查筆錄所載與其所述相符（
    見原審卷(一)第272頁），雖改稱：伊警詢時所述購買十幾次
    ，每次都是伊與甲○○合資去拿的，伊因為沒有門路，就與
    甲○○一起出錢請他去買，買回來後依據出資額數拿回自己
    的份云云，然徵諸證人林穎標證稱伊與甲○○曾一起賣過中
    古車，與甲○○算是不錯之朋友等語，被告甲○○亦從未陳
    述與證人林穎標有何過節，且證人林穎標於警偵時對於與被
    告甲○○交易毒品海洛因、安非他命之時間、地點、聯絡方
    式及購買之數量、金額均交代甚明，卻從未提及伊係與被告
    甲○○一起出資合資購買毒品此一有利於被告甲○○之事實
    ，證人林穎標於原審及本院審理時所述係與被告甲○○一起
    出資合資購買毒品云云，應係迴護之詞，不足採信，本院審
    酌證人林穎標於上開警偵訊時之陳述時外在環境及情況而為
    判斷，其與審判中所供不符，惟其先前警偵之陳述，具有較
    可信之特別情況，認較為可信，並為證明犯罪事實存否所必
    要，已詳述如前，該陳述自得為採為證據，並與卷附錄音譯
    文（詳如後述）等事証相符，核與事實亦相符合，確屬可信
    而有憑據，堪予採信。
  (二)又依臺灣南投地方法院檢察署通訊監察書監聽0000000000號
    及0000000000號行動電話，監聽期間自93年2月6日16時起至
    同年3月5日16時止，有臺灣南投地方法院檢察署93投檢榮信
    聲監字第68號通訊監察書在卷可稽（見原審卷(一)第76至77頁
    ），關於被告與其妻張玫鄉及證人許敏瑜間相關電話錄音譯
    文內容，被告與其妻張玫鄉二人及證人許敏瑜就下列對話內
    容之真正，在原審審理時均坦承在卷（見原審卷(一)第55、
    265頁），其中93年2月27日之監聽內容譯文，被告及其妻張
    玫鄉二人與證人許敏瑜之對話內容如下：
    「（14時50分被告甲○○以0000000000號行動電話撥打證人
      許敏瑜0000000000號行動電話）
    甲○○：我不能過去。
    許敏瑜：我們兩個只能上去一個，要趕去台北，小孩要開刀
    甲○○：我這裡只有『一個』。
    許敏瑜：我要坐車上去。
    甲○○：不然都給你。
    （16時55分證人許敏瑜以0000000000號行動電話撥打被告甲
    ○○0000000000號行動電話）
    許敏瑜：從車行寄過來，有沒有快一點？
    甲○○：我要去載小孩。
    許敏瑜：你在談事情嗎？
    甲○○：嗯！
    （17時44分同案被告張玫鄉以0000000000號行動電話撥打證
    人許敏瑜0000000000號行動電話）
    張玫鄉：我尪仔出去了，你要多少？
    許敏瑜：『一個』。
    張玫鄉：他先載他媽媽及舅舅回去。
    許敏瑜：『一個』多少？
    張玫鄉：：我問問看。
    （18時18分同案被告張玫鄉以0000000000號行動電話撥打證
    人許敏瑜0000000000號行動電話）
    張玫鄉：『十八』。
    許敏瑜：你有沒有自己用的，一些給我。
    張玫鄉：好。
    許敏瑜：我過去寄錢。名字要寫甚麼？
    張玫鄉：『小喬』好了。
    （19時10分同案被告張玫鄉以0000000000號行動電話發簡訊
    給證人許敏瑜0000000000號行動電話）
    張玫鄉：我寄『全航』19：10分；車號318。
    （21時33分全航客運以0000000000號電話撥打證人許敏瑜
    0000000000號行動電話）
    全航客運：許小姐，東西到了喔！
    許敏瑜：好！」
    有該監聽內譯文一份在卷可稽（見偵字第1201號卷(一)第43頁
    ）。且被告甲○○於警詢中有辯護人在旁陪同應訊時並供稱
    ：上開譯文中所述「一個」是指一錢的海洛因毒品，「十八
    」指的是一萬八千元，「小喬」是張玫鄉的綽號等語（見偵
    字第1201號卷第22、19頁），又同案被告張玫鄉於警詢有辯
    護人在旁陪同應訊時亦供稱：上開譯文中所述「有沒有自己
    用的，一些給我」的意思是伊先生甲○○在使用的海洛因，
    簡訊內容是許敏瑜跟伊要海洛因，伊寄給她等語（見偵字第
    1201號卷第19頁反面、第18頁反面）。同案被告張玫鄉於原
    審審理時雖辯稱：伊是寄車子的行車資料給許敏瑜，許敏瑜
    給伊的錢是汽車尾款云云，證人許敏瑜亦證稱：伊是要被告
    二人用全航客運寄行照及駕照給伊，「十八」是指伊還有一
    萬八千元的尾款沒有付，會說「一些（行照）給我」是因為
    他們介紹好幾台車給伊云云，惟倘若證人許敏瑜與被告二人
    所聯絡之事確係汽車買賣事宜，自可在電話中明白說出汽車
    行照、駕照及尾款等字眼，卻刻意用「一個」、「一些」、
    「十八」來形容汽車行照、駕照及尾款，顯與常情有違，且
    被告甲○○及同案被告張玫鄉在警局接受詢問時，既有辯護
    人在旁陪同應訊，於員警提示上開監聽之譯文內容時，大可
    詳加說明與許敏瑜電話交談時使用文字之意義，被告甲○○
    及同案被告張玫鄉均未為上開澄清之舉，且被告甲○○復坦
    承譯文中之「一個」係指「一錢的海洛因」，益證被告及同
    案被告張玫鄉在原審及本院歷次審理時所為翻異前供之供詞
    ，無可採信。此外，證人許敏瑜曾於93年4月間連續施用第
    一級毒品海洛因，經原審法院以94年度訴緝字第4號判決判
    處有期徒刑九月在案，有上開判決一份在卷可按，足見證人
    許敏瑜確有施用第一級毒品海洛因之習慣，其於93年2月27
    日聯絡被告及同案被告張玫鄉二人之事，應以被告及同案被
    告張玫鄉在警詢中所供係談論海洛因之價格及交付海洛因等
    語，核與事實相符，較可採信。
  (二)又依臺灣南投地方法院檢察署通訊監察書監聽0000000000號
    及0000000000號行動電話（監聽期間自93年3月5日10時起至
    同年4月1日10時止，有臺灣南投地方法院檢察署93投檢榮信
    聲監字第122號通訊監察書在卷可稽，見原審卷(一)第76至77
    頁），關於被告與其妻張玫鄉二人相關電話錄音譯文內容，
    被告與其妻張玫鄉二人就該對話內容之真正，在原審審理時
    亦均坦承在卷（見原審卷(一)第55頁），其對話內容如下：
  (1)93年3月12日4時31分，同案被告張玫鄉以0000000000行動電
    話撥打綽號「阿德」使用之0000000000號行動電話
    張玫鄉：後來東西呢？
    阿  德：被張仔拿走。
    張玫鄉：我叫我尪聽。
    甲○○：幹00，你的行為太可卑。
    阿  德：我會跟你處理。
    甲○○：大家不要碰面。
    阿  德：張仔就拿走了。
    甲○○：我很賭爛。幹000，你該怎麼做。
    阿  德：再給我兩天時間。
    甲○○：多少先拿過來，拿二千也可以，剩二千再慢慢還。
    阿  德：我現在不方便。
    甲○○：你沒經過我同意。你也知道我們夫妻在困難，你卻
            將東西拿走。
    阿  德：我沒拐你的意思。我欠你很多。
    甲○○：幹00，除了黃國祥，你是我信任的朋友。
    阿  德：我在你旁邊有可以吃的就可以了。
  (2)93年3月13日5時59分，綽號「俊傑」之人以0000000000號行
    動電話撥打被告甲○○0000000000號行動電話
    俊  傑：現在好一點的價格多少？
    甲○○：三。
    俊  傑：半隻呢？
    甲○○：一萬八千。
    俊  傑：儘量不要在埔里接，出來一點。
    俊  傑：我知道。
  (3)93年3月14日18時56分，綽號「阿安」之人以0000000000號
    行動電話撥打被告甲○○0000000000號行動電話
    阿  安：你那邊有沒有漂亮一點的？
    甲○○：「男」的還「女」的？
    阿  安：「女」的。
    甲○○：你的標準呢？
    阿  安：不要像上次一樣？
    甲○○：你要多少？
    （同日21時36分，綽號「阿安」之人又以0000000000號行動
    電話撥打被告甲○○0000000000號行動電話）
    甲○○：來汽車旅館，我看「家園」好了，我拿一些請你，
            我帶一兩多。
    阿  安：好！先讓我看一下。
  (4)93年3月14日21時32分，綽號「阿郎」之人以0000000000 號
    行動電話撥打被告甲○○0000000000號行動電話
    阿  郎：我要半半。
    甲○○：好。
    （93年3月18日綽號「阿郎」之人以0000000000號行動電話
    撥打被告甲○○0000000000號行動電話
    阿  郎：兄仔！要一千元粗的，半半的女生，阿彬要二千元
            ，還有一個男的二千，共八千對不對。
    甲○○：對了。我過去再打給你。
    阿  郎：好。
  (5)93年3月18日14時22分，綽號「明和」之人以0000000000號
    行動電話撥打同案被告張玫鄉0000000000號行動電話
    明  和：阿勳老婆，麻煩阿勳一下。
    張玫鄉：好。
    明  和：阿勳我現在很痛苦，你在哪裡？
    甲○○：明德這邊？
    明  和：明德女中那邊嗎？
    甲○○：你要多少？
    明  和：二千元。
    甲○○：多久到？
    明  和：二十分。
    甲○○：好。
    （93年3月19日13時54分，綽號「明和」之人以0000000000
    號行動電話撥打同案被告張玫鄉0000000000號行動電話）
    明  和：昨天我藥吃下去做什麼我都不知道，有無失態
    張玫鄉：有了
    明  和：不好意思，我身上剩下二千，先拿二千
    張玫鄉：她去找朋友處理了
    明  和：問問看
    （93年3月20日14時30分，綽號「明湖」之人以0000000000
    號行動電話撥打同案被告張玫鄉0000000000號行動電話）
    明  湖：我要半半啦。
    張玫鄉：你那裡多少？
    明  湖：四千。
    張玫鄉：四千不到半半，半半要五千。
    明  湖：你叫他算便宜一點。
    張玫鄉：我跟他講看看，東西一樣。
    明  湖：拜託一下。
  (6)93年3月18日19時14分，綽號「季情」之人以0000000000號
    行動電話發簡訊給同案被告張玫鄉0000000000號行動電話
    季  情：半錢要算多少？
    張玫鄉：三千。
    季  情：你可以送到這邊給我嗎？
    張玫鄉：你人在哪裡？
    季  情：我在住的地方。
    張玫鄉：你能出來大馬路古物仔旁嗎？
    季  情：現在。
    上開交談對象雖因查無積極證據證明被告及同案被告張玫鄉
    確有販賣第一級、第二級毒品予綽號「阿郎」、「阿安」、
    「俊傑」、「阿德」、「明和」、「季情」等人（理由詳如
    後述），然上開譯文之對話內容既屬真正，自仍得作為認定
    犯罪之依據，且被告於警詢時，就上開譯文內容亦逐一釋明
    ，其中「阿德」部分：「阿德向我拿錢要買海洛因毒品，
    因為他錢沒還我，所以我要向他要回毒品，結果他說他已經
    將東西交給綽號張仔之男子，所以我叫他先還我兩千塊也可
    以，剩下的再慢慢還」等語（見偵字第1201號卷第19頁）；
    「俊傑」部分：「是南投地區綽號『俊傑』之男子向我拿
    半兩的安非他命，後來我帶到草屯鎮療養院附近交給他，我
    並沒有向他拿錢」、「三就是指安非他命的價格，半隻就是
    半兩安非他命的價格，是一萬八千元，後來因為沒有問到安
    非他命，所以沒有交給他」等語（同上卷第19至20頁）；
    「阿安」部分：「所謂『男的』就是指安非他命，『女的』
    就是指海洛因，我問他要多少是那時他跟我要毒品，我問他
    數量，後來我到南投縣埔里鎮『家園汽車旅館』，叫阿安過
    來，我並沒有賣給他，我只是拿給他吃而已」等語（同上卷
    第18頁）；「阿郎」部分：「（要跟你要半半）他是跟我
    要四分之一錢，差不多是一公克的安非他命」、「他是跟我
    要半錢的海洛因及安非他命，後來我因為沒有這麼多數量，
    我就拿一些海洛因到埔里請他吃，並沒有跟他拿錢」、「粗
    的指的是安非他命，半半的『女生』指的是四分之一錢的海
    洛因，因為他們要那麼多，我數量不夠，所以我只是拿過去
    埔里請他們吃」、「綽號阿彬之男子是住在南投縣魚池鄉，
    他過來埔里打這支公共電話給我，跟我約定在埔里外環道路
    土地公廟旁邊見面，他要四分之一錢的海洛因，但我沒有那
    麼多，我有拿一些海洛因請他吃」等語（同上卷第21頁）；
    「明和」部分：「他是講毒癮發作很痛苦，我是問他數量
    要幫他調海洛因毒品，但是後來沒有調到」、「他（明和）
    是跟我要二千元的海洛因毒品，後來見面的時候我並沒有交
    給他毒品」、「他是要叫我替他問三千元的海洛因，後來我
    也沒有拿到，所以沒有交給他」等語（同上卷第20、21、19
    頁），且被告甲○○於93年4月2日在臺中縣大里市○○○路
    62號『羅馬假期汽車旅館』為警持搜索票查獲時亦供稱：「
    （為何去臺中縣大里市○○○路62號『羅馬假期汽車旅館』
    213號房？）因我與綽號『國師』之男子聯絡要在那裡交易
    購買二錢海洛因毒品，所以才會在那裡等候」、「警方查扣
    之0000000000門號行動電話，是我幫人調買毒品聯絡使用，
    0000000000號行動電話是我有時會提供情資給警方使用，熱
    融感應器是檢測毒品純度用，研磨機是磨葡萄糖加在海洛因
    中使用，夾鍊帶是我有時要出外，將海洛因毒品裝在裡面方
    便攜帶」等語（見偵字第1201號卷第17、24頁），又被告在
    警局接受警員詢問而為陳述時，亦有辯護人在旁陪同（見偵
    字第1201號卷第19頁），足認被告上開自白，非出於強暴、
    脅迫、利誘、詐欺、疲勞訊問、違法羈押或其他不當方法，
    核與同案被告張玫鄉於警詢供稱內容相符，且均與譯文內容
    相符，堪認屬實。
  (三)邇來政府查緝毒品之施用或販賣執法甚嚴，使毒品海洛因、
    安非他命均益趨量微價高，販賣者率有暴利可圖；又販賣毒
    品者，非可公然為之，亦無公定之價格，不論任何包裝，均
    可任意分裝增減份量，而每次買賣之價量，亦可能隨時依雙
    方間之關係深淺、資力、需求量及對行情之認知、來源是否
    充裕、查緝是否嚴緊，購買者被查獲時供述購買對象之可能
    性風險之評估等，因而異其標準，並機動調整，非可一概而
    論，販賣之利得除經坦承犯行或價量俱臻明確外，委難察得
    實情，販賣之人從價差或量差中牟利方式雖異，其意圖營利
    之非法販賣行為則一。本件被告雖矢口否認販賣毒品犯行，
    致無法查得販賣之實際利得為何，惟被告與證人林穎標、許
    敏瑜均非至親，當無可能屢屢甘冒重典而依購入價格轉售而
    毫無利得，是其等有營利之意圖，要無疑義。被告顯非單純
    施用毒品之事實，上開所辯，均顯係事後卸責之詞，不足採
    信。又被告甲○○於93年4月1日，在臺中縣大里市○○○路
    62號「羅馬假期汽車旅館」第213室為警查獲時所扣得之2包
    白色粉末（合計淨重0.39公克，空包裝袋合計重0.55公克）
    及4包結晶體（合計淨重57.01公克、空包裝袋合計重2.42公
    克），經送鑑定，其中白色粉末部分均檢出含第一級毒品海
    洛因成分，結晶體部分則均檢出含第二級毒品甲基安非他命
    成分，有該局93年5月25日調科壹字第970002318號、93年8
    月10日調科壹字第09362395130號鑑驗通知書各1份附卷可憑
    （見偵字第1201號卷第141頁、原審卷(一)第32頁），此外，
    復有警方於93年4月1日在被告所駕駛之車輛上、被告位於臺
    中市○區○○路203號8樓之9租屋處查扣之被告所有供販賣
    第一級、第二級毒品所用之如附表編號3至8所示之物可資佐
    證，顯見被告前開所辯，無非卸責之詞，不可採信。
  (四)末查，本件證人林穎標向被告購買第一級、第二級毒品之時
    間、聯絡方式、次數、價格各為何，證人林穎標先於警詢時
    陳稱伊自93年1月底至3月底，共向甲○○購買十餘次海洛因
    及安非他命，每次購買金額大約在四、五千元上下等語；再
    於原審審理時陳稱：伊於警詢時所稱十幾次是指海洛因、安
    非他命加起來共買十幾次，海洛因大約五次，安非他命也差
    不多五次等語，其購買毒品之次數共約十次，尚屬一致，依
    罪疑有利於被告原則，乃就證人林穎標上開自承而可採信之
    證詞，採認其期間及次數最少（十次）、金額最低者（四千
    元），以此最有利之原則認定被告販賣毒品之時間、次數及
    計算其犯罪所得，是被告自93年1月底起至同年3月底止，連
    續販賣第一級毒品海洛因予證人林穎標共計五次，每次四千
    元，共計得款二萬元；及連續販賣第二級毒品安非他命予證
    人林穎標共計五次，每次四千元，合計得款二萬元乙節，堪
    認與事實相符。雖證人林穎標於原審證稱：「（十幾次是什
    麼意思？）指安非他命、海洛因加起來共十幾次，每次都是
    我們合資去拿的」、「（一次買多少錢？）海洛因一次約買
    五千元，安非他命一次三千元」、「（何時開始跟他《指甲
    ○○》拿？）92年年底，一直到93年4月左右」（見原審卷
    (一)第272至274頁），於本院更(一)審則另證陳：「（你們是合
    資還是你向他《指甲○○》買？）我們是合資」、「（你確
    實向他買的時間是在93年1月底到93年3月間，或者是92年年
    底到93年4月26日你被查獲時？）是92年年底到93年4月26日
    我被查獲時」、「（你剛剛說有跟甲○○合買海洛因、安非
    他命，總共合買幾次？）這段期間買了十一、二次，每次都
    有買海洛因，其中有三、四次有買安非他命」、「（你們量
    都買多少？）我每次買海洛因都大概出四、五千元，買安非
    他命大概都出二千元」等語（見本院更(一)卷第92頁、第94頁
    反面）。惟依證人林穎標上開供述，其於原審及本院更(一)審
    時所陳購買海洛因、安非他命之期間、次數及金額，均係指
    與甲○○合資向他人購買之情形而言，而證人林穎標上開其
    與甲○○出資合資向他人購買毒品之証述，為迴護被告所為
    之詞，無足採信，已如前述，則此合資之証述，自不能據為
    計算其向甲○○購買海洛因、安非他命金額等之基礎，再參
    以證人林穎標之上開陳述購買海洛因、安非他命之期間前後
    有不一致之情形，而本院衡諸被告曾於93年1月6日因槍傷受
    傷住院多天，並於93年4月1日因本案被警查獲而於翌日經原
    審法院裁定羈押，直至93年5月28日始獲釋放等節，有被告
    甲○○之診斷證明書影本二紙及臺灣高等法院被告前案紀錄
    表一份在卷足憑，可見被告甲○○應無可能於上開住院及羈
    押期間販賣毒品予證人林穎標，證人林穎標所證述於上開本
    院認定之93年1月底至93年3月底以外之期間有向被告甲○○
    購買毒品等情，已難憑採，益徵其上開合資之期間等之証述
    ，實無可採取。是被告甲○○係自93年1月底起至同年3月底
    止，連續販賣第一級毒品海洛因及連續販賣第二級毒品安非
    他命予證人林穎標各共計五次，每次四千元，合計各得款二
    萬元，共四萬元之事實足堪認定。此外，依證人林穎標於本
    院前審審理時結證稱：「（你剛剛說有跟甲○○合買海洛因
    、安非他命，總共合買幾次？）這段期間買了十一、二次，
    每次有買海洛因，其中有三、四次有買安非他命」等語（見
    本院更(一)卷第94頁反面），被告甲○○雖否認有販賣毒品，
    然所辯既無可採，證人林穎標雖翻異前供改稱係與被告合買
    毒品海洛因及安非他命，乃係迴護之詞，此部分證詞無可採
    信，亦詳述如前，然本院仍按罪證有疑利於被告之原則，依
    證人林穎標所述，自被告處取得毒品時，其中三、四次係同
    時取得海洛因及安非他命等情，認被告販賣毒品海洛因五次
    及安非他命五次予林穎標時，其中三、四次係同時販賣海洛
    因及安非他命予證人林穎標，此部分事實亦堪認定。至於被
    告甲○○雖另辯稱：警方自93年3月5日起至同年4月1日止，
    對伊所有0000000000號行動電話實施監聽，似均無林穎標以
    電話與該行動電話聯絡之通聯紀錄，則林穎標所稱自93年3
    月5日至同年3月31日以該行動電話聯絡伊以購買毒品，即非
    無疑云云，而依卷內所附臺灣南投地方法院檢察署通訊監察
    書及刑事警察局電信監察譯文表之記載（見偵字第1201號卷
    第39至61頁），警方自93年3月5日起至同年4月1日止，對被
    告甲○○之0000000000號行動電話實施監聽，依上開監聽譯
    文表所載，固均無證人林穎標以電話與被告甲○○之行動電
    話聯絡之通聯紀錄；然證人林穎標於本院前審審理時證稱：
    伊與甲○○聯絡之方式，有時是以行動電話或家用電話打甲
    ○○之行動電話，有時是伊直接去找甲○○，有時是甲○○
    直接來找伊，且在伊於93年4月26日被查獲之前一個月，因
    甲○○住在臺中市○○路那邊，所以那段期間伊會直接去找
    他等語，而被告甲○○亦坦稱其與林穎標熟識，由此益見被
    告甲○○與林穎標甚為熟識，其二人亦可隨時到對方住處見
    面，其二人自無每次均須以電話聯絡見面的時間、地點，其
    二人之聯絡方式，或為利用上開0000000000號行動電話，或
    為彼此直接到對方住處見面等甚明。
  (五)綜上所述，本件被告甲○○與同案被告張玫鄉共同販賣第一
    級海洛因予證人許敏瑜，所得一萬八千元之事實，及被告甲
    ○○販賣第一級毒品海洛因、第二級毒品安非他命予證人林
    穎標之事實，均堪予認定，應依法論科。
  (六)至公訴意旨認被告與同案被告張玫鄉係共同販賣第一級、第
    二級毒品予林穎標，然證人林穎標於警詢時僅證稱有向被告
    甲○○買過海洛因及安非他命等語，於偵訊中證稱伊與被告
    甲○○交易時被告張玫鄉幾乎沒有在場等語，於原審審理時
    亦證稱：甲○○交毒品給伊時張玫鄉沒有在場等語，難認被
    告與同案被告張玫鄉就販賣毒品予林穎標間有何犯意之聯絡
    ，且依證人林穎標上開證詞，同案被告張玫鄉亦未參與被告
    交付事實欄一之(一)、(三)所示毒品予林穎標等販賣毒品之構成
    要件行為，是公訴意旨認被告與同案被告張玫鄉就事實欄一
    之(一)、(三)所載販賣第一級毒品及第二級毒品予林穎標部分為
    共同正犯，尚有未洽，附此敘明。
二、本件被告行為後，94年2月2日修正公布之刑法，業自95年7
    月1日起施行。現行刑法第2條第1項規定：「行為後法律有
    變更者，適用行為時之法律。但行為後之法律有利於行為人
    者，適用最有利於行為人之法律。」此條規定乃與刑法第1
    條罪刑法定主義契合，而貫徹法律禁止溯及既往原則，係規
    範行為後法律變更所生新舊法律比較適用之準據法，本身尚
    無比較新舊法之問題，應一律適用裁判時之現行刑法第2條
    規定以決定適用之刑罰法律，先予辨明。
  (一)關於共犯部分，刑法第28條有關共同正犯之規定，僅作文字
    修正，對於狹義共同正犯（指有犯意聯絡及行為分擔之數行
    為人）之認定，不生任何影響，不論依修正前、後之規定，
    均應論以共同正犯，是於本案新舊法對被告而言並無有利或
    不利之情形。
  (二)連續犯部分，修正前第56條有關連續犯之規定，係將反覆實
    施之同類複數犯罪行為論以一罪，並得加重其刑至二分之一
    。而修正後已刪除連續犯之規定，在實務上將視各種具體犯
    罪類型，對於反覆實施之同類複數犯罪行為，應評價為併罰
    之數罪，顯較被告更為不利，經比較修法前後之規定，應認
    修正前刑法第56條連續犯之規定，對行為人有利。
  (三)被告行為後，刑法第55條關於想像競合之規定已修正為：「
    一行為而觸犯數罪名者，從一重處斷。但不得科以較輕罪名
    所定最輕本刑以下之刑。」而修正前係規定：「一行為而觸
    犯數罪名者，從一重處斷。」修正後附加但書之限制，為法
    理之明文化，非屬法律變更。應依一般法律適用原則，適用
    裁判時法，即適用修正後刑法第55條有關於想像競合之規定
    。
  (四)刑法第65條第2項有關無期徒刑減輕之規定，自減輕為「七
    年以上有期徒刑」，修正為「二十年以下十五年以上有期徒
    刑」。上開修正，已使依法減輕其刑後之法定本刑輕重發生
    變化，自屬法律變更。依修正後之適用刑法相關規定，酌量
    減輕其刑者，經比較修法前後之規定，應認修正前刑法第65
    條第2項之規定，對行為人有利。
  (五)關於累犯部分，本件被告所為係故意犯罪，被告於有期徒刑
    執行完畢後五年以內，再故意犯本件有期徒刑以上之罪，不
    論依修正前之刑法第47條，或修正後之刑法第47條第1項之
    規定，均構成累犯，對被告而言並無有利或不利之情形，自
    不生新舊法比較之問題。應依一般法律適用原則，適用裁判
    時法，即適用修正後刑法第47條第1項之規定論以累犯，並
    加重其刑。
三、按海洛因、安非他命分別為毒品危害防制條例第2條第2項第
    1款、第2款所規定之第一級、第二級毒品，故核被告甲○○
    就事實欄一之(一)、(二)部分所為，係犯毒品危害防制條例第4
    條第1項之販賣第一級毒品罪；被告甲○○就事實欄一之(三)
    部分所為，係犯同條例第4條第2項之販賣第二級毒品罪。被
    告甲○○與同案被告張玫鄉就事實欄一之(二)販賣第一級毒品
    犯行部分，有犯意聯絡與行為分擔，為共同正犯（檢察官認
    被告就事實欄一之(一)、(三)所示販賣第一級、第二級毒品犯行
    部分亦與同案被告張玫鄉有犯意聯絡及行為分擔，尚有未洽
    ，詳如後述），其等復利用不知情之全航客運已成年之人員
    販賣（交付）第一級毒品海洛因（全航客運公司所雇用者皆
    係成年人，有該公司之函文在卷可稽《見本院更(三)卷第41頁
    》），為間接正犯。被告為販賣而持有第一級毒品海洛因、
    第二級毒品安非他命之低度行為，分別為販賣之高度行為所
    吸收，均不另論罪。被告前後多次販賣第一級、第二級毒品
    之行為，均時間緊接，所犯構成要件相同，顯係基於概括犯
    意為之，為連續犯，均應依修正前刑法第56條之規定，各論
    以一罪，並依法加重其刑（關於販賣第一級毒品部分，死刑
    、無期徒刑，依法不得加重；關於販賣第二級毒品部分，無
    期徒刑，依法亦不得加重）。被告就事實欄一之(一)、(三)所示
    販賣第一級、第二級毒品予林穎標之犯行，其中三、四次係
    同時販賣第一級毒品、第二級毒品，其上開所為，顯各係以
    一行為同時觸犯販賣第一級、第二級毒品罪，為想像競合犯
    ，應依修正後刑法第55條規定，從一重以販賣第一級毒品罪
    處斷。又被告曾受如事實欄一所示有期徒刑之宣告並經執行
    完畢，有臺灣高等法院被告前案紀錄表在卷可按，其於五年
    之內故意再犯本件有期徒刑以上之罪，為累犯，應依刑法第
    47條第1項之規定加重其刑，並遞加重之（不得加重部分同
    前）。又考量被告甲○○販賣第一級毒品對象僅二人、販賣
    第二級毒品對象僅一人，次數均非頻繁，其販賣所得均非甚
    鉅，未若專以販毒維生之毒梟可比，情輕法重，犯罪之客觀
    情狀堪可憫恕，雖科以販賣第一級毒品罪之法定最低度刑，
    猶嫌過重，爰依刑法第59條規定，減輕其刑，上開加重減輕
    事由，依法應先加後減之。又修正後刑法第64條第2項關於
    死刑得減輕至有期徒刑之規定業經刪除，此修正已使依法減
    輕其刑後之法定本刑輕重發生變化，自屬法律變更，被告共
    同連續販賣第一級毒品罪刑，本院既依刑法第59條酌減其刑
    ，對於死刑減輕部分，經依刑法第2條第1項比較新舊法，仍
    應適用被告行為時之舊法對被告較為有利，併予敘明。
四、原審對被告論科，固非無見。惟查：(一)按「具有殺傷力之改
    造手槍屬違禁物，除已滅失者外，應予沒收，法院並無自由
    裁量之權。又沒收物之執行完畢與沒收物之不存在，並非一
    事，因犯罪依法必須沒收之物，雖已於另案被告之確定判決
    諭知沒收，並已執行完畢，對於其他被告之判決，仍應宣告
    沒收。原判決以被告未經許可持有之上開具有殺傷力之改造
    手槍，已於另案被告劉昆山之判決中宣告沒收確定，而未依
    刑法第38條第1項第1款之規定為沒收之宣告，有判決不適用
    法則之違背法令。」有最高法院92年度台上字第6115號判決
    可資參照。本件扣案如附表編號1所示之海洛因及編號2所示
    之安非他命（包裝袋均除外），皆係違禁物，且包覆上開毒
    品之包裝袋亦為被告與同案被告張玫鄉所有，供本件犯罪使
    用之物（同案被告張玫鄉僅犯販賣第一級毒品部分），依上
    開說明，本院仍應依法分別予以宣告沒收銷燬或沒收。而原
    審判決竟以上開毒品已經原審法院以93年度訴字第243號甲
    ○○被訴施用毒品案件判決中宣告沒收銷燬確定，而諭知不
    另為沒收銷燬及沒收，顯有違誤；(二)再者，被告及同案被告
    張玫鄉所有之行動電話門號，雖係渠等各向行動通訊業者申
    租而供其聯繫販賣毒品所用之物，然其申請行動電話門號時
    所得之晶片即SIM卡乃各該業者所有而租予各申請人所使用
    之物品，其所有權仍屬於行動通訊業者，申請登記人僅取得
    使用權，原審判決竟諭知將前開行動電話門號晶片卡沒收，
    於法無據；(三)本件被告連續販賣毒品海洛因及安非他命予證
    人林穎標之犯行，其中三、四次係同時將海洛因及安非他命
    販賣予證林穎標，為想像競合犯，原審疏未審酌，顯有未合
    ；(四)復按毒品危害防制條例第19條第1項規定：「犯第四條
    至第九條、第十二條、第十三條或第十四條第一項、第二項
    之罪者，其供犯罪所用或因犯罪所得之財物，均沒收之，如
    全部或一部不能沒收時，追徵其價額或以其財產抵償之。」
    此係採義務沒收主義，凡供販賣毒品所用或因犯罪所得之財
    物，均應宣告沒收，不能沒收時，追徵其價額或以其財產抵
    償之，法院無審酌之餘地。而依卷內所附之臺灣南投地方法
    院檢察署檢察官沒收物品處分命令所載（見本院上訴卷第4
    頁），本件扣案之如附表編號8所示行動電話2支，已經檢察
    官於93年12月21日發還被告與同案被告張玫鄉，則原審判決
    依毒品危害防制條例第19條第1項之規定諭知沒收該2支行動
    電話，卻未同時宣告如全部或一部不能沒收時，追徵其價額
    ，亦有未洽。(五)原審未認定被告甲○○販賣毒品所得，如上
    所述，第一級毒品所得應為三萬八千元，第二級毒品所得應
    為二萬元，亦有未合。(六)本件被告行為時雖在修正刑法施行
    之前，惟裁判時係在修正刑法施行之後，原審未及就刑法修
    正之情形予以比較適用部分，難以正確適用法律。被告上訴
    意旨否認犯罪，固無理由，惟原審判決關於被告甲○○部分
    既有上開可議之處，自應由本院將原審判決關於此部分予以
    撤銷改判。爰審酌被告甲○○為圖利得之犯罪動機與目的、
    使用之手段、販賣之次數、所得利益，販賣毒品戕害國民身
    心健康甚鉅，犯後否認犯行，未見悔意等一切情狀，量處如
    主文第二項所示之刑，以示懲儆。
五、扣案如附表編號1所示海洛因及編號2所示安非他命（不含包
    裝袋），分屬第一級、第二級毒品，應依同條例第18條第1
    項前段之規定，沒收銷燬之；再者，扣案附表編號3所示包
    覆上開海洛因之空包裝袋及編號4所示包覆上開安非他命之
    空包裝，有防止毒品裸露、逸出及潮濕之功用，並便於攜帶
    以販賣，係被告所有供販賣毒品所用之物，至為灼然；且扣
    案如附表編號5所示之測試毒品濃度之熱融感應器、編號6之
    稀釋毒品所用之研磨機、編號7之分裝毒品用之夾鍊袋及編
    號8、9之行動電話二支（不含SIM卡），均係被告與同案被
    告張玫鄉所有之物，業據其等供承在卷，且為被告與同案被
    告張玫鄉犯上開犯罪所用之物（其中被告販賣第二級毒品部
    分僅使用附表編號9所示門號0000000000號之行動電話），
    爰依毒品危害防制條例第19條第1項之規定宣告沒收；而上
    開行動電話2支，已經檢察官於93年12月21日發還被告及同
    案被告張玫鄉，前已說明，如全部或一部不能沒收時，追徵
    其價額；另上開被告與同案被告張玫鄉所有之行動電話門號
    SIM卡，其所有權屬於行動通訊業者，申請登記人僅取得使
    用權，故該等門號縱經被告與張玫鄉用於聯絡販賣毒品之用
    ，但因毒品危害防制條例第19條第1項有關沒收之規定，並
    無如同條例第18條第1項所定「不問屬於犯人與否，沒收之
    」之明文，應屬相對沒收主義之立法，其應沒收之物，應以
    屬被告所有者為限（最高法院93年度台上字第462、1218、
    3263號判決參照），本院即無予以宣告沒收之餘地。至被告
    甲○○販賣海洛因所得二萬元及販賣安非他命所得二萬元，
    應依毒品危害防制條例第19條第1項之規定宣告沒收；又共
    同正犯所得之財物為現金時，因共同正犯應就全部犯罪結果
    負其責任，而合併計算犯罪所得，且於全部或一部不能沒收
    時，以其財產抵償之，但為避免執行時發生重複沒收、抵償
    之情形，故共同正犯之間係採「連帶沒收主義」，本件被告
    與已判決確定之張玫鄉共同販賣海洛因予許敏瑜所得共一萬
    八千元部分，依上說明，自應諭知連帶沒收。以上犯罪所得
    ，如全部或一部不能沒收時，以其財產抵償之。另警方於93
    年4月1日在前開「羅馬假期汽車旅館」213室所查扣被告與
    共同被告張玫鄉所持有另2支行動電話（內含0000000000、
    0000000000號SIM卡各1張），並無積極證據足以證明係供被
    告犯本件犯罪所用之物，不另為沒收之諭知。
六、公訴意旨另以：被告與其妻張玫鄉基於犯意聯絡及行為分擔
    ，共同自93年1月間某日起至同年4月1日被查獲時為止，在
    臺中市○區○○路203號8樓之9租屋處等處，以0000000000
    號、0000000000號（檢察官誤認尚有0000000000號）行動電
    話為聯絡工具，連續多次，以每次一千元至八千元不等之代
    價，販賣第一級毒品海洛因及被告甲○○另販賣第二級毒品
    安非他命予鐘世淵（或鐘錦修），及姓名年籍不詳、綽號「
    阿正」、「阿郎」、「阿安」、「俊傑」、「阿德」、「明
    河」、「阿彬」、「季情」（起訴書犯罪事實欄未敘及，惟
    證據欄有提及）等成年人，被告亦與張玫鄉共同販賣第一級
    毒品海洛因及第二級毒品安非他命予林穎標，因認渠等亦涉
    犯毒品危害防制條例第4條第1項、第2項之販賣第一級毒品
    、販賣第二級毒品罪嫌等語（張玫鄉販賣第二級毒品部分，
    業據原審法院判決無罪確定）。
  (一)公訴人認定被告上開所犯，係以被告及同案被告張玫鄉二人
    與綽號「阿正」、「阿郎」、「阿安」、「俊傑」、「阿德
    」、「明河」、「阿彬」、「季情」等成年人連繫交易毒品
    之監聽譯文，及同案被告張玫鄉於警詢時坦承曾於93年3 月
    18日及19日分別販售第一級毒品海洛因及第二級毒品安非他
    命予綽號「季情」及「阿正」之人為其主要論據。訊據被告
    甲○○堅決否認有上開犯行，辯稱：鐘世淵是伊賣車子的客
    戶，阿正是伊以前之同事，伊去找他而已，阿彬、阿郎則是
    向伊問毒品的價錢，因為伊也有在吸食毒品，阿郎也有向伊
    買過車子等語。
  (二)按犯罪事實應依證據認定之，無證據不得認定犯罪事實；不
    能證明被告犯罪者，應諭知無罪之判決；被告或共犯之自白
    不得作為有罪判決之唯一證據，仍應調查其他必要之證據，
    以察其是否與事實相符，刑事訴訟法第154條第2項、第301
    條第1項、第156條第2項分別定有明文。又認定犯罪事實之
    證據係指足以認定被告確有犯罪行為之積極證據而言，該項
    證據自須適合於被告犯罪事實之認定，始得採為斷罪資料（
    最高法院29年上字第3105號判例參照）。且刑事訴訟上證明
    之資料，無論其為直接或間接證據，均須達於通常一般之人
    均不致有所懷疑，而得確信其為真實之程度，始得據為有罪
    之認定，若其關於被告是否犯罪之證明未能達此程度，而有
    合理懷疑之存在，致使無從形成有罪之確信，根據「罪證有
    疑，利於被告」之證據法則，即不得遽為不利被告之認定（
    最高法院76年度台上字第4986號判例參照）。再刑事訴訟法
    第161條已於民國91年2月8日修正公布，其第一項規定：檢
    察官就被告犯罪事實，應負舉證責任，並指出證明之方法；
    因此，檢察官對於起訴之犯罪事實，應負提出證據及說服之
    實質舉證責任；倘其所提出之證據，不足為被告有罪之積極
    證明，或其指出證明之方法，無從說服法院以形成被告有罪
    之心證，基於無罪推定之原則，自應為被告無罪判決之諭知
    （最高法院92年台上字第128號判例參照）。再按證人在刑
    事訴訟程序中所為供述，依法尚須具結，被告自白，亦須調
    查核與事實相符，始具完整之證據能力，依法通訊監聽所錄
    得之對話紀錄，憑信力較之稍遜，尤須經調查確與事實相符
    ，獲有相當之補強證據，方足採為論罪之基礎（最高法院88
    年度台上字第647號判決參照）。
  (三)經查：
    1.警方依臺灣南投地方法院檢察署93年3月5日所發93年投檢
      榮信聲監字第122號通訊監察書監聽被告甲○○及張玫鄉
      所使用之0000000000號、0000000000號行動電話（監察期
      間自93年3月5日10時起至同年4月1日10時止），於同年3
      月14日19時16分雖有（049）0000000號電話撥打被告甲○
      ○上開0000000000號號行動電話，被告甲○○表示：「他
      早上先向我拿半兩」，對方表示：「他電話換0000000000
      」，有監聽譯文在卷可稽，證人鐘錦修、鐘世淵兄弟雖分
      別於偵查及原審審理時證稱（049）0000000號電話是伊等
      家裡的電話等語，惟均一致否認曾向被告甲○○購買過毒
      品；而0000000000號行動電話為證人廖志聰所申請，有和
      信電訊股份有限公司（下稱和信公司）傳真函二紙在卷可
      查（見原審卷(一)第81、82頁），然證人廖志聰於原審審理
      時雖坦承有申請上開門號，惟表示：伊不認識被告二人，
      伊剛申請完手機後就拿給蔡家宏去賣了，帳單雖寄到伊家
      ，但伊也沒有去繳等語，經原審向和信公司查詢
      0000000000號行動電話繳費情形，該公司於94年5月3日以
      和信（業服）字第09400586號函檢送之附件亦顯示該門號
      於93年2月29日啟用後，自93年3月1日至7月1日均未繳費
      （原審卷(二)第24、25頁），而前審傳喚證人蔡家宏復未到
      庭，則證人廖志聰上開所證自難認顯屬不實。是檢察官以
      上開譯文即認被告有與同案被告張玫鄉販賣毒品予證人鐘
      世淵或鐘錦修，尚嫌速斷。至被告甲○○雖於警詢時表示
      上開譯文是指南投地區綽號「俊傑」之男子向伊拿半兩的
      安非他命，後來伊帶到草屯鎮療養院附近給他，伊並沒有
      向他拿錢等語，惟此亦僅被告甲○○坦承有轉讓安非他命
      予綽號「俊傑」之男子，自上開譯文之字面上亦無法確認
      被告甲○○究竟有無收取金錢，自難認被告甲○○於93年
      3月14日確有販賣安非他命予綽號「俊傑」之男子。
    2.再依卷附監聽譯文，綽號「阿正（政）」之人雖於93年3
      月8日以0000000000號行動電話撥打被告甲○○上開
      0000000000號行動電話，表示：「我們在『老厝邊』上一
      次吃東西那裡相等」，被告甲○○表示：「嗯」。上開
      0000000000號行動電話之申請人為廖瓊紗，有中華電信股
      份有限公司查詢單1份在卷可稽（見原審卷(一)第162頁），
      廖瓊紗固於原審審理時曾到庭證稱：上開電話為伊先生呂
      仁政在使用等語，然證人呂仁政於原審審理時證稱：伊與
      被告甲○○以前是同事，之前有跟他買一部機車等語，伊
      於93年3月8日打電話給甲○○是要談買機車的事，要約在
      「老厝邊」那邊討論，伊沒有使用毒品，也沒有毒品前科
      等語，而自上開譯文字面上亦無法認定被告甲○○與證人
      呂仁政係相約交易毒品。而另一綽號「阿正」之人雖曾於
      同年3月19日18時23分以0000000000號行動電話撥打同案
      被告張玫鄉使用之0000000000號行動電話，表示：「有嗎
      ？」，同案被告張玫鄉表示：「要多少？」，阿正表示：
      「半錢」。同案被告張玫鄉表示：「我問看看」，然同案
      被告張玫鄉於原審審理時辯稱：阿正向伊調毒品，但伊沒
      有調到等語，0000000000號行動電話申請人為黃麗美，有
      和信公司傳真函1份在卷可按（見原審卷(一)第170頁）, 且
      黃麗美固於原審審理時到庭證稱：0000000000號行動電話
      是伊前男友黃韋樺所使用，他綽號叫「阿正」，因為他以
      前叫黃國正，他有沒有以上開電話買過毒品伊不清楚等語
      ，惟經原審多次傳喚證人黃韋樺，均未到庭作證，經依法
      拘提，亦因證人黃韋樺未住於戶籍地且與家人失聯多時，
      而無法拘提到案，有內政部警政署刑事警察局94年5月12
      日刑偵61字第0940067665號函在卷可稽（見原審卷二第91
      頁），無法調查黃韋樺是否確為上開譯文之發話人，且依
      上開監聽譯文內容亦無法確認張玫鄉是否確有前往交付毒
      品予綽號「阿正」之人而著手販賣行為、被告甲○○有無
      參與等情，自難以張玫鄉於警詢時一度自承曾為「阿正」
      調過海洛因，報酬一次一千元等語，作為認定被告有販賣
      毒品海洛因予「阿正」事實之唯一依據。
    3.又依卷附監聽譯文，綽號阿彬之人曾於同年3月19日以（
      049）0000000電話撥打被告甲○○上開電話0000000000號
      行動電話，表示：「喂！阿勳我要但半半」，被告甲○○
      表示「在哪裡」，阿彬表示「上埔」，被告甲○○表示「
      到外環路廟邊等」，阿彬說「好」，然經查並無（049）
      0000000此一電話，有中華電信股份有限公司台灣中區電
      信分公司南投營業處93年11月10日投一業字第93ＣＤ
      100121號函在卷可按（見原審卷(一)第164、165頁），而（
      049）0000000號電話之申請者即證人陳圳安及其子陳永成
      於原審審理時均證稱不認識被告二人，且不曾打過上開電
      話予被告甲○○等語，自難以上開譯文作為認定被告有販
      賣毒品予「阿彬」犯罪之證據。
    4.另依卷附譯文內容，綽號「阿郎」之人曾以0000000000號
      行動電話、綽號「阿安」之人曾以0000000000號行動電話
      、綽號「俊傑」之人曾以0000000000號行動電話、綽號「
      阿德」之人曾以0000000000號行動電話、綽號「明和」之
      人曾以0000000000號、0000000000號行動電話、綽號「季
      情」之人曾以0000000000號行動電話分別與被告及張玫鄉
      有如附件所示疑似毒品往來之通話記錄，然檢察官從未傳
      訊上開綽號之人調查譯文內容，經原審多次傳喚
      0000000000號行動電話申請人陳雲田（參卷附中華電信公
      司傳真函－原審卷(一)第332頁）、0000000000號號行動電
      話申請人廖明貴（參卷附中華電信公司傳真函－原審卷(一)
      第373頁）、0000000000號行動電話申請人潘小慧（參卷
      附和信公司傳真函－原審卷(一)第82頁）、0000000000號行
      動電話申請人謝明何（參卷附中華電信查詢單－原審卷(一)
      第78頁）、0000000000號行動電話申請人張惠娟（參卷附
      中華電信查詢單－原審卷(一)第162頁）、0000000000號行
      動電話申請人紀倚杏（參卷附中華電信公司傳真函－原審
      卷(一)第332頁）到庭作證，其等亦均未到庭，經原審再拘
      提謝明何、陳雲田、紀倚杏，亦無法拘提到案，有各該送
      達證書、拘提報告及南投縣政府警察局埔里分局94年3月
      18日投埔警刑字第0940009001號函（見原審卷(一)第335頁
      ）內政部警政署刑事警察局94年5月12日刑偵六一字第
      0840067665號函（見原審卷(二)第91頁）在卷可查，而
      0000000000號行動電話申請者即證人廖志聰於原審審理時
      證稱：不認識被告二人，伊剛申請完手機後就拿賣給別人
      等語，難認不實，已如前述，則上開檢察官所引為證據之
      監聽譯文既無法查證獲得被告二人確有販賣毒品之補強證
      據，被告張玫鄉於警詢時一度坦承曾幫「季情」調用安非
      他命，報酬一千元等語，亦無法調查是否與事實相符，即
      難單憑之及上開監聽譯文遽認被告二人確有販賣第一級、
      第二級毒品予綽號「阿郎」、「阿安」、「俊傑」、「阿
      德」、「明河」、「季情」之人。
    5.綜上所述，公訴人認被告自93年1月間某日起至同年4月1
      日被查獲時為止，販賣第一級毒品海洛因及第二級毒品安
      非他命予鐘世淵（或鐘錦修），及姓名年籍不詳、綽號「
      阿正」、「阿郎」、「阿安」、「俊傑」、「阿德」、「
      明河」、「阿彬」、「季情」（起訴書犯罪事實欄未敘及
      ，惟證據欄有提及）等成年人之事實，於監聽譯文外，並
      未提出補強證據，本院復查無其他積極證據足資證明，揆
      諸首揭法條規定及說明，原應為無罪之諭知，惟檢察官認
      與被告甲○○前揭論罪科刑之販賣第一級毒品海洛因及販
      賣第二級毒品安非他命犯行，分別有連續犯裁判上一罪之
      關係，爰均不另為無罪之諭知。
七、據上論斷，應依刑事訴訟法第369條第1項前段、第364條、
    第299條第1項前段，毒品危害防制條例第4條第1項、第2項
    、第18條第1項前段、第19條第1項，刑法第11條前段、第28
    條、第2條第1項、第64條第2項（修正前）、第56條（修正
    前）、第55條、第47條第1項、第59條，判決如主文。
本案經檢察官乙○○到庭執行職務。
中    華    民    國    97    年    3    月    20     日
            刑事第四庭    審判長法  官  洪  耀  宗
                                法  官  劉  登  俊
                                法  官  陳  欣  安
上列正本證明與原本無異。
如不服本判決應於收受送達後十日內，向本院提出上訴書狀，其
未敘述上訴之理由者，並得於提起上訴後十日內，向本院補提理
由書 (均須按他造當事人之人數附繕本)。
                                書記官  阮  正  枝
中    華    民    國    97    年    3     月    20    日
附錄：
毒品危害防制條例第4條第1項、第2項
製造、運輸、販賣第一級毒品者，處死刑或無期徒刑；處無期徒
刑者，得併科新臺幣一千萬元以下罰金。
製造、運輸、販賣第二級毒品者，處無期徒刑或七年以上有期徒
刑，得併科新臺幣七百萬元以下罰金。
附表
┌──┬───────┬───────┬─────────────┐
│編號│   品    名   │  數     量   │查獲時、地                │
├──┼───────┼───────┼─────────────┤
│  1 │海洛因        │2包（合計淨重 │1.93年4月1日17時許。      │
│    │              │0.39公克）    │2.停放臺中縣大里市○○○路│
│    │              │              │  62號羅馬假期汽車旅館旁之│
│    │              │              │  甲○○所駕駛之2606－HU號│
│    │              │              │  自小客車內。            │
│    │              │              │3.甲○○、張玫鄉販賣之毒品│
├──┼───────┼───────┼─────────────┤
│  2 │安非他命      │4包（合計淨重 │1.93年4月1日17時許。      │
│    │              │57.01公克）   │2.其中2包在臺中縣大里市勝 │
│    │              │              │  利二路62號羅馬假期汽車旅│
│    │              │              │  館213號房查獲，另2包在汽│
│    │              │              │  車旅館旁之甲○○所駕駛之│
│    │              │              │  2606－HU號自小客車內查獲│
│    │              │              │  。                      │
│    │              │              │3.甲○○販賣之毒品        │
├──┼───────┼───────┼─────────────┤
│  3 │裝海洛因之空包│2個（合計重   │1.93年4月1日17時許。      │
│    │裝袋          │0.55公克）    │2.停放臺中縣大里市○○○路│
│    │              │              │  台62號羅馬假期汽車旅館旁│
│    │              │              │  之甲○○所駕駛之2606－HU│
│    │              │              │  號自小客車內。          │
│    │              │              │3.供甲○○、張玫鄉販賣海洛│
│    │              │              │  因所使用。              │
├──┼───────┼───────┼─────────────┤
│  4 │裝安非他命之空│4個（合計重   │1.93年4月1日17時許。      │
│    │包裝袋        │2.42公克）    │2.其中2個在臺中縣大里市勝 │
│    │              │              │  利二路62號羅馬假期汽車旅│
│    │              │              │  館213號房查獲，另2個在汽│
│    │              │              │  車旅館旁之甲○○所駕駛之│
│    │              │              │  2606－HU號自小客車內查獲│
│    │              │              │  。                      │
│    │              │              │3.供甲○○販賣安非他命所用│
├──┼───────┼───────┼─────────────┤
│  5 │熱融感應器    │1台           │1.93年4月1日17時許。      │
│    │              │              │2.停放臺中縣大里市○○○路│
│    │              │              │  62號羅馬假期汽車旅館旁之│
│    │              │              │  甲○○所駕駛之2606－HU號│
│    │              │              │  自小客車內。            │
│    │              │              │3.供甲○○與張玫鄉販賣海洛│
│    │              │              │  因及甲○○販賣安非他命，│
│    │              │              │  測試毒品濃度所用。      │
├──┼───────┼───────┼─────────────┤
│  6 │研磨機        │1台           │1.93年4月1日17時20分許。  │
│    │              │              │2.在臺中市○○路203號8樓之│
│    │              │              │  9甲○○住處查獲。       │
│    │              │              │3.供甲○○與張玫鄉販賣海洛│
│    │              │              │  因及甲○○販賣安非他命，│
│    │              │              │  稀釋毒品所用            │
├──┼───────┼───────┼─────────────┤
│  7 │夾鍊袋        │1大包         │1.93年4月1日17時20分許。  │
│    │              │              │2.在臺中市○○路203號8樓之│
│    │              │              │  9甲○○住處查獲。       │
│    │              │              │3.供甲○○與張玫鄉販賣海洛│
│    │              │              │  因及甲○○販賣安非他命，│
│    │              │              │  分裝毒品所用            │
├──┼───────┼───────┼─────────────┤
│  8 │手機          │1支（不含SIM卡│1.93年4月1日17時許。      │
│    │三星 ANYCALL，│）            │2.在臺中縣大里市○○○路62│
│    │原門號:0000000│              │  號羅馬假期汽車旅館213 號│
│    │346號         │              │  房。                    │
│    │              │              │3.供甲○○與張玫鄉販賣毒品│
│    │              │              │  海洛因，對外聯絡之用    │
├──┼───────┼───────┼─────────────┤
│  9 │手機          │1支（不含SIM卡│1.93年4月1日17時許。      │
│    │NOKIA 8310型，│）            │2.在臺中縣大里市○○○路62│
│    │原門號:0926－ │              │  號羅馬假期汽車旅館213號 │
│    │213234號。    │              │  房。                    │
│    │              │              │3.供甲○○與張玫鄉販賣毒品│
│    │              │              │  海洛因及甲○○販賣安他命│
│    │              │              │  ，對外聯絡之用          │
└──┴───────┴───────┴─────────────┘


司法院資訊處製作；財團法人民間司法改革基金會備份。
